臺灣臺北地方法院刑事判決　　　　　　　　　　　　　九十二年度訴字第一五三號
　　公　訴　人　臺灣臺北地方法院檢察署檢察官
　　被　　　告　丙○○
　　選任辯護人　李清輝律師
　　被　　　告　壬○○
　　選任辯護人　蔡宏修律師
　　被　　　告　子○○
　　選任辯護人　蔡讚燁律師
　　被　　　告　庚○○
　　　　　　　　己○○
　 右二人共同
　 選任辯護人　趙平原律師
右列被告因偽造文書等案件，經檢察官提起公訴（九十一年度偵字第六一六四號），
本院判決如左：
    主  文
丙○○、壬○○、子○○、庚○○、己○○均無罪。
    理  由
一、公訴意旨略以：被告丙○○、壬○○及子○○等三人，於民國八十七年間均任職
    於臺北市政府環境保護局（下稱臺北市政府環保局），分別擔任第三科第二股股
    長、第三科承辦人員及會驗人員，均為依據法令從事公務之人員。因臺北市政府
    環保局於八十七年間，辦理「八十八年度廢棄車輛發包民間執行拖吊暨處理有牌
    廢棄車、無牌廢棄車、南區有牌廢棄機車、南區無牌廢棄機車、北區有牌廢棄機
    車、北區無牌廢棄機車」等共計六標之公開招標案，經三度公開招標結果，由宇
    珩企業股份有限公司（下稱宇珩公司）以最高價取得議約權。惟依「臺北市政府
    環境保護局發包民間執行拖吊暨處理廢棄車輛投標須知補充規定」第二條第三項
    第二點規定：「貯存場地四周應有明顯隔離設備、場地須鋪設瀝青或混凝土並劃
    停車格，每項（標）場地至少一二００坪」、第五點規定：「貯存場應具有消防
    安全設備（每標二十Ｐ乾粉式滅火器四十具、消防水桶五十加侖二十桶、消防沙
    桶每桶五十加侖二十桶）」、第六點亦明定：「貯存場應於決標後十五日內會同
    本局人員現場會勘，嗣勘驗合格後得訂約‧‧‧」，詎子○○、壬○○等二人基
    於概括之犯意聯絡，於八十七年七月十四日會同宇珩公司總經理己○○至現場會
    勘時，明知宇珩公司負責人庚○○所提供位於臺北縣淡水鎮○○○段一五四之一
    、一五七、一五六、一五四之十一地號等四筆供貯存土地，未達六標共七千二百
    坪之規定，竟偽以「本次會勘宇珩企業有限公司廢棄車貯放場，計面積約為八千
    坪符合規定，‧‧‧」之不實事項登載於其職務上所製作之會勘紀錄。嗣於同年
    月二十四日，壬○○、子○○等二人承前犯意，另與丙○○有犯意之聯絡，至宇
    珩公司前述之貯存場地再行複驗時，渠等三人明知宇珩公司所提供之該貯存土地
    面積僅有四千三百餘坪，且消防設備亦未依規定設置足夠之數量，均未達臺北市
    政府環保局前揭規定之條件，竟偽以「本次勘驗宇珩企業有限公司廢棄車貯放場
    ，‧‧‧面積約八千坪符合規定，‧‧‧消防沙、消防水‧‧‧等設施（備）均
    符合合約規定‧‧‧」之不實事項登載於其職務上所製作之會勘紀錄，並均以行
    使之意，報請上級核可與宇珩公司締結契約，足以生損害於公眾及臺北市政府環
    保局對於決標廠商資格認定之正確性。被告庚○○係宇珩公司之負責人，被告己○○則為該公司之總經理，均係受宇珩公司委託處理事務之人。渠等基於共同意
    圖為自己不法所有利益之犯意聯絡，明知於八十七年六月三十日，以己○○名義
    與地主李再福（已歿）、甲○○簽訂臺北縣淡水鎮○○○段一五四之一、一五七
    、一五六、一五四之十一等四筆土地租賃契約（訂約日期誤植為八十七年八月一
    日），每月租金為新臺幣（下同）三十一萬五千元，因面積僅有五千餘坪，未達
    臺北市環保局上揭投標須知補充規定之七千二百坪之招標條件，竟於同日，又與
    李再福另立一份將租賃標的之土地更改為同地段一五四之一、一五四之十一、一
    四六、一五五、一五四之五十二、一五七地號等六筆土地，面積為七千五百餘坪
    ，租金為六十萬元之土地租賃合約，並由不知情之丁○○為見證人簽名於該新立
    之租賃契約，據以持向臺北市環保局完成辦理簽約手續，惟實際上宇珩公司上揭
    土地租金支出每月仍為三十一萬五千元，而非六十萬元，渠二人另又持向宇珩公
    司其他不知情之出資股東黃世博、侯義東、洪奇仁、李國財、高文義、林嘉明、
    鄭金堂、陳坤聰等人，訛稱前揭土地租金為六十萬元，並以此金額虛列於宇珩公
    司土地租金支出項下，製作不實之報表，足以生損害於宇珩公司之黃世博等出資
    股東之利益及臺北市政府環保局，因認被告壬○○、子○○、丙○○三人係犯刑
    法第二百十六條、第二百十三條行使登載不實公文書之罪嫌，被告庚○○、己○○二人係犯刑法第三百四十二條第一項背信、商業會計法第七十一條第一款製作
    不實公司帳冊之罪嫌。
二、按犯罪事實應依證據認定之，無證據不得認定其犯罪事實。又不能證明被告犯罪
    者，應諭知無罪之判決，刑事訴訟法第一百五十四條第二項、第三百零一條第一
    項分別定有明文。所謂認定犯罪事實之證據，係指足以認定被告確有犯罪行為之
    積極證據而言，該項證據自須適合於被告犯罪事實認定，始得採為斷罪資料，如
    未能發現相當證據，或證據不足以證明，自不能以推測或擬制之方法，為裁判基
    礎。最高法院二十九年度上字第三一○五號、四十年台上字第八六號判例可資參
    照。又認定犯罪事實所憑之證據，雖不以直接證據為限，間接證據亦包括在內，
    然而無論直接或間接證據，其為訴訟上之證明，均須達於通常一般之人均不致於
    有所懷疑，而得確信其為真實之程度，始得據為有罪之認定，若其關於被告是否
    犯罪之證明未達此程度，而有合理性懷疑之存在，致使無從形成有罪之確定，根
    據「罪證有疑，利於被告」之證據法則，即不得遽為不利被告之認定（最高法院
    七十六年台上字第四九六八號判例亦同此要旨）。
三、本件公訴人認被告等涉有右揭犯行，無非係以證人李美滿、戊○○、甲○○、王
    振隆、癸○○、丁○○、乙○○之證述，復有臺北市政府環保局發包民間執行拖
    吊暨處理廢棄車輛投標須知補充規定影本一份、八十七年七月十四日、二十四日
    臺北市政府環保局八十八年度廢棄車輛發包民間執行拖吊貯存場地會勘紀錄影本
    各一份、被告壬○○、丙○○於八十七年七月二十七日所為之簽呈影本一份、臺
    北市政府環保局九十年三月三十日，北市環三字第九０二０九一八０００號函附
    之土地複丈成果圖影本一份、臺北市政府政風處九十一年二月二十日，北市政二
    字第０九一三０二五一一００號函影本一份、土地租賃契約書影本二份、土地所
    有權狀、土地登記謄本影本各六份、宇珩公司八十七年八月二十五日、二十八日
    內部聯繫單影本二份、大裕消防器材行送貨單影本三份、宇珩公司財務報表影本
    三份、八十七年度總帳、八十七年度日記帳、八十七年度資產負債表、八十七年
    度日記帳、八十七年度總分類帳、八十八年度日記帳、八十八年度損益比較表、
    八十八年度資產負資表、八十八年度日記表、九十年度總分類帳、八十九年度總
    分類帳、九十年度總分類帳、餘額明細表、缺失檢討表、照片、內部聯繫文，為
    其所憑之主要論據，訊據被告等堅決否認有何公訴人所指犯行，被告丙○○、壬○○均辯稱：關於土地面積問題，宇珩公司在得標之後提供淡水北投子的貯存場
    租賃契約書及土地所有權狀，我們再依據宇珩公司所提供的六筆土地的所有權狀
    來計算面積為七千四百零八坪是符合合約約定七千兩百坪，雖然後來淡水地政事
    務所在九十年三月丈量貯存場的面積是四千三百二十五點七五坪，但是淡水地政
    事務所所丈量只是六筆土地的部分，我們當時是依照宇珩公司所提供土地所有權
    狀及租賃契約書來計算面積是符合合約要求的，於八十七年七月二十四日，在現
    地勘驗的時候宇珩公司備妥滅火器掛在圍牆上，及放在辦公室的前面，經過現場
    一一點數均符合合約要求的兩百四十具，當時其他設備消防沙及消防水也都符合
    要求，另外有關於宇珩公司內部聯繫單記載八十七年八月二十五日紀錄滅火器不
    足的事情，因為當時我們已經清點完畢，回去簽報首長核准，宇珩公司是在八十
    七年八月五日開始作業，到內部聯繫單紀錄記載日期是八十七年八月二十五日已
    經有差不多二十天，與複勘的時間也差不多距離有一個月，在這期間滅火器可能
    損壞或是藥劑失效或是被竊等等問題，當時正好環保署要對淡水貯存場作評鑑，
    所以才前往督導，內部聯繫單只是宇珩公司內部作業，不可以推翻我們實地勘驗
    的滅火器數量，當時現場會勘是符合合約要求的等語；被告子○○辯稱：伊自始
    至終都只是協助照相，其他伊都沒有辦理，因為這不是伊的業務範圍等語；被告
    庚○○辯稱：伊雖然是宇珩企業有限公司的負責人，但伊並沒有實際參與公司的
    運作，有關本件環保局招標的事宜都是由己○○做的，伊當時正在國外，而黃世
    博等人不是宇珩公司的股東，伊跟他們只是合夥的關係，他們只是業者，不是宇
    珩公司的股東，因為他們也是廢棄車的處理業者，當初協議只要有人得標，就一
    起處理廢棄車，檢察官所扣的財務報表只是合夥的財務報表，並非宇珩公司的財
    務報表等語；被告己○○辯稱：投標的廢棄車輛是由伊在處理的，負責人庚○○
    當時並沒有在國內，當時跟地主簽約時，地主所提供的四筆土地是以民國五十幾
    年的舊權狀下去換算的，當時換算的面積有八千多坪，當時要送文件給環保局時
    ，再去申請土地謄本，後來發現這四筆土地只有五千多坪，伊就再跟丁○○在七
    月十日左右，與李再福再簽訂租賃合約，因為李再福在淡水的土地面積有二十幾
    甲，而當時是依照李再福之指示圍籬，當時是用目視的方式，沒有辦法確定是多
    少面積，本來在第一份合約時約定租金是三十一萬五千元，由李再福及甲○○一
    起平分，伊後來再跟李再福簽約，約定租金是六十萬元，因為大部分的土地都是
    李再福出，多出來的部分租金部分李再福並不願意分給甲○○，伊當時雖僅有付
    三十一萬五千元，差額部分因為廢棄車輛拖吊工作還沒有開始時並沒有給他，後
    來由於李再福生病過世，差額一直沒有找到合適的人給付，而檢察官所扣到的財
    務報表雖記載租金六十萬元，但這並非是宇珩公司的財務報表，這是廢車場獨立
    所做之財務報表供做參考而已等語。
四、被告丙○○、壬○○、子○○部分：
（一）有關土地面積部分：
      １、台北市政府環保局於八十七年間，辦理「八十八年度廢棄車輛發包民間執
          行拖吊暨處理有牌廢棄車、無牌廢棄車、南區有牌廢棄機車、南區無牌廢
          棄機車、北區有牌廢棄機車、北區無牌廢棄機車」等共計六標之公開招標
          案，依據台北市政府環境保護局發包民間執行拖吊暨處理廢棄車輛投標須
          知補充規定第二條第三項第二點明載：「儲存場地四周應有明顯隔離設備
          ，場地須鋪設瀝青或混凝土並劃停車格位，每項（標）場地至少一千二百
          坪以上之場地」，本件宇珩公司於八十七年六月二十九日同時標得六標，
          則該宇珩公司依規定至少應有七千二百坪以上之場地之廢棄車儲放場地，
          此為被告等人所不爭執，復有台北市政府環境保護局發包民間執行拖吊暨
          處理廢棄車輛投標須知補充規定、契約書投標須知單影本在卷可稽，此部
          分之事實應堪認定。
      ２、再同案被告己○○因需求土地以放置廢棄車輛，乃由己○○於八十七年六
          月三十日以其名義與地主李再福、甲○○二人簽訂台北縣淡水鎮○○○段
          一四六、一五四之一、一五四之十一、一五七地號共四筆土地，租金三十
          一萬五千元之土地租賃契約，然其租賃契約上之日期確誤載為八十七年八
          月一日等情，業據同案被告己○○於本院審理時所供稱：第一次簽租賃契
          約是用伊個人名義，是在八十七年六月三十簽的，因為契約不是伊寫的，
          是見證人寫的，當時伊支票是開八十七年八月一日，所以可能是見證人誤
          寫等語（見九十二年十二月十日本院審理筆錄頁二十），證人丁○○於本
          院調查時亦證稱：第一次簽約的時候己○○所給的支票是寫八月一日，所
          以租賃契約我才會誤寫八月一日等語（見本院卷一頁二九至三十），且再
          從此次己○○與其名義與甲○○、李再福所簽之租賃契約之內容約定「租
          賃期間自民國八十七年七月十五日起至九十二年七月十五日止」觀之，而
          上開租賃契約簽訂之日期記載為八十七年八月一日，應可知上開日期應係
          誤載所致，否則為何訂約日期在租賃期限之後。
      ３、又同案被告己○○嗣後發現前述四筆土地租賃契約，發現承租土地非以宇
          珩公司名義為之，且依上開重測前之四筆土地面積不足，僅五千餘坪，林
          景雄乃主動再與李再福、甲○○二人簽訂，以宇珩公司之名義簽訂台北縣
          淡水鎮○○○段一四六、一五四之一、一五十四之十一、一五五、一五四
          之五十二、一五七等地號共六筆約七千四百多坪土地，租金六十萬元之土
          地租賃契約，其租賃契約上之日期為八十七年六月三十日等情，業據同案
          被告己○○於本院審理時所供稱：伊當時跟地主簽約的時候，地主所提供
          的四筆土地是以民國五十幾年的舊權狀下去換算，當時換算的面積約有八
          千多坪，當時伊要送文件給環保局時，伊去申請土地謄本的時候發現這四
          筆土地經過分割只有五千多坪，伊就跟丁○○在七月十日左右，再跟李再
          福簽訂合約，關於租金部分，本來在第一份合約時伊是簽三十一萬五千元
          ，這三十一萬五千元是李再福及甲○○一起平分，伊再跟李再福簽約金額
          為六十萬元，而多出來的部分李再福並不願分給甲○○，所以這六十萬與
          三十一萬五千元之差額，伊要補給李再福等語（見本院卷一頁六四），證
          人丁○○於本院調查時亦證稱：己○○找伊一起去訂租賃契約，伊當時是
          當見證人，兩次主談的都是李再福，因為他的土地最大，第一次有四筆，
          伊算過差不多七千四百多坪，是根據權狀來算，後來己○○申請土地謄本
          ，發現只有五千多坪，因為面積已經修改過了，後來再第一次簽約後的兩
          個星期，伊就再和己○○再去找李再福簽約，由李再福再提供二筆土地，
          租金改為六十萬元等語（見本院卷一頁一四五），再依據台北縣淡水地政
          事務所九十二年五月十九日北縣淡地登字第０九二００一三七五五號所函
          覆內容為：「一五四之一、一五四之十一、一五六、一五七」等地號土地
          歷年陸續分割及逕為分割轉載多筆土地，且再依據台北縣淡水地政事務所
          檢附之土地登記謄本資料可知，分割前淡水鎮○○○段一五四之一地號為
          一萬七千二百四十平方公尺、一五七地號為一千六百平方公尺、一五六地
          號為二千零七十六平方公尺、一五四之十一地號為三千六百三十七平方公
          尺總計二萬四千五百五十三平方公尺（約七千四百二十七點八坪），分割
          後之一五四之一地號為一萬四千七百零三平方公尺、一五七地號為一千五
          百九十八平方公尺、一五六地號為七百三十四平方公尺、一五四之十一地
          號為二千二百零三平方公尺總計一萬九千二百三十八平方公尺（約五千八
          百十九點五坪），與同案被告己○○所供稱及證人丁○○所證述，因第一
          次所簽之土地面積依舊權狀計算有七千多坪，嗣後申請謄本發現才五千多
          坪，所以再重新簽訂租賃契約等語相符，至於證人甲○○於本院審理時證
          稱：租賃契約是伊先生乙○○訂的，簽租賃契約時伊並沒有去，而證人王
          萬福於本院審理時證稱：伊土地租給何人並不很清楚，都是一個叫李再福
          的人跟伊說的，有什麼事情都是李再福在處理，伊有簽合約書，但是合約
          書都是李再福與承租人書寫，並且放在李再福那邊，伊印象中只有寫過一
          份租賃契約書，當時伊將印章交給李再福蓋，而租賃契約上之甲○○名字
          並非伊所簽名等語（見本院九十二年十二月十日本院審理筆錄），然從證
          人乙○○證稱伊對於契約內容均不太清楚皆由李再福處理等語，及同案被
          告己○○所供稱，對於第二份租賃契約李再福多出來的錢，李再福並不願
          分給甲○○，因為李再福多提供二筆土地等語，顯見租賃契約應皆係由李
          再福處理，乙○○對於是否有第二份租賃契約存在不甚清楚，但從同案被
          告己○○之供述，證人丁○○及證述及土地登記謄本等相關資料，應可確
          定己○○有以宇珩公司之名義再與李再福簽訂第二份租賃契約，此部分事
          實，堪認為真實。
      ４、再依據台北市政府環境保護局發包民間執行拖吊暨處理廢棄車輛投標須知
          補充規定第二條第三項第一點明載：「得標廠商於訂約時須提出貯存場（
          台北縣市）所有權狀或使用契約書，其使用期間每筆土地之使用權至少八
          十八年六月三十日，且須符合當地土地使用分區管制規則之規定或各目的
          事業主管機關核准許可之場地」，此有上開投標須知在卷可憑（見偵查卷
          頁八四至頁八五），經查同案被告己○○以證人身分於本院審理時具結證
          稱：本件伊有提供租賃契約到環保局是提供六筆土地的這一份契約書，被
          告丙○○、子○○、壬○○三人並不知道有四筆土地這份租約，且在會勘
          前已經先將租賃契約書及土地權狀先拿到台北市環保局等語，另證人謝世
          傑即當時台北市環保局之法制秘書於本院審理證稱：伊曾經看過主辦科所
          呈核會伊這邊之本件宇珩公司之八十七年七月二十七日簽呈，這份簽呈伊
          有於八十七年七月三十日會章，會章時候裡面有多少資料伊不記得，但是
          只要有附在卷裡面的伊就有看到等語（見本院九十三年六月十日審理筆錄
          ），而依據卷附台北市環保局所檢送之系爭宇珩公司案之相關檔案其中所
          附之租賃契約其日期為八十七年六月三十日，亦可證當初被告己○○提供
          台北市環保局供被告丙○○、壬○○所審查之租賃契約確實是以宇珩公司
          之名義簽訂台北縣淡水鎮○○○段一四六、一五四之一、一五十四之十一
          、一五五、一五四之五十二、一五七等地號共六筆共約七千四百多坪土地
          ，租金六十萬元之土地租賃契約；再依據前述台北縣淡水地政事務所檢附
          之土地登記謄本資料，淡水鎮○○○段一五四之一地號為一萬四千七百零
          三平方公尺、一五七地號為一千五百九十八平方公尺、一五四之五十二地
          號為三千一百零一平方公尺、一五四之十一地號為二千二百零三平方公尺
          、一四六地號為一六四四平方公尺、一五五地號為一千二百四十一平方公
          尺（約七千四百零八坪），亦可證被告丙○○、壬○○確實是依據被告林
          景雄所提出之租賃契約、土地權狀及土地謄本計算，而由被告壬○○與潘
          肇景二人於八十七年七月十四第一次會勘記錄記載「本次會勘宇珩企業有
          限公司廢棄車貯放場，計面積約為八千坪符合規定，‧‧‧」，及被告崔
          源文、子○○與丙○○於八十七年七月二十四日第二次會勘記錄記載「本
          次勘驗宇珩企業有限公司廢棄車貯放場，‧‧‧面積約八千坪符合規定，
          ‧‧‧」，，可見被告壬○○、子○○與丙○○三人並無明知為不實之事
          實而登載於其職務上所掌文書。
      ５、另依據前述台北市政府環境保護局發包民間執行拖吊暨處理廢棄車輛投標
          須知補充規定及台北市環保局所檢送之系爭案件相關檔案卷附之台北市環
          保局與宇珩公司所訂立之合約書載明貯存場應於決標後十五日內會同環保
          局人員現場勘驗，惟並無無要求被告丙○○、壬○○、子○○三人須至現
          場鑑界丈量，而依據前述補充規定得標廠商僅需提出所有權狀或使用契約
          書即可，是被告丙○○、壬○○、子○○三人雖未至現場鑑界丈量，而僅
          依照宇珩公司所提供之土地租賃契約、土地權狀及土地謄本為依據來計算
          並無違反相關規定亦無明知不實之情事而登載之問題。
      ６、公訴人雖以台北縣淡水地政事務所九十年三月二十二日依台北市環保局至
          淡水縣貯存場鑑界結果為：「該貯存場使用面積為一‧四三００公頃，換
          算坪數為四、三二五‧七五坪，不符合約所規定之面積七、二００坪」，
          而認為被告壬○○、子○○與丙○○三人應明知面積不實，仍登載符合合
          約規定於會勘紀錄上云云，然查證人癸○○即台北市環保局清潔分隊長於
          台北市調查處及本院審理時證稱：伊於八十九年十一月八日有至台北縣淡
          水鎮○○○路十之二號勘查，就宇珩公司與台北市環保局八十七年之「台
          北市政府環境保護局發包民間執行拖吊暨處理有、無牌廢棄車輛合約」計
          六標之合約內容勘查貯存場場地之面積，當時我們就該貯存場圍籬內的部
          分丈量，測量的時候是分七塊測量，因為是屬於不規則的形狀，當時是以
          用皮尺以最簡單的長寬來計算面積，結果面積為四六一八‧六六坪，當時
          不是按照地籍圖去測量，是依照現場圍籬的部分測量，而七千多坪的山坡
          地因為是不規則的，所以沒有辦法用目視判斷，當時伊只是初步丈量，又
          非專業人員，其丈量誤差比較大，正確數據應以淡水地政事務所丈量為準
          ，就伊所知該所於九十年三月二十二日曾到曾到現地鑑界丈量，鑑界結果
          圍籬內之面積為四、三二五‧七五坪等語（見偵查卷頁四四至四五、本院
          九十二年七月二日訊問筆錄頁三至頁五），可知證人癸○○於八十九年十
          一月八日所會勘及台北縣淡水地政事務所於九十年三月二十二日所測量皆
          是以圍籬內之土地測量，與前述被告丙○○、壬○○、子○○三人以宇珩
          公司所提供之租賃契約、土地謄本及權狀加以計算方式不同，不能因此即
          認定被告丙○○、壬○○、子○○三人有登載不實之情事，公訴人此部分
          之主張顯然無據。
      ７、綜上所述，並無證據證明被告丙○○、壬○○、子○○三人對於貯存場之
          土地面積於八十七年七月十四及同年月二十四日之會勘紀錄之記載有何明
          知為不實之事實而登載不實之情事，此部分事實無法證明被告三人犯罪，
          應為被告三人無罪之諭知。
（二）消防設備部分：
      １、公訴人雖以：宇珩公司八十七年八月二十五日內部聯繫單明載：「二、滅
          火器（油性）已新購八支、乾粉式二十六換藥完成，檢查良好有九十具，
          另有八具壓力表故障，維修中，滅火器尚差一一五支。消防水桶、消防沙
          正處理中」及八十七年八月二十八日內部聯繫單明載：「六、水池當有三
          個小水漥，已照相。消防水也沒有，消防水桶、消防沙應到「通宏」取空
          氣桶，請速辦。以利貯存場設置消防水、消防沙。七、欠缺滅火器一三五
          支，請核示是否填購，請明示」，且證人戊○○於台北市調查處證稱：崔
          源文在八十七年八月二十五之前來淡水廢棄車貯存場查過好幾次，對於本
          公司自始未依購足二百四十支乾粉式二十磅的滅火器、消防水桶、消防沙
          屢向我提出要求，所以我在八十七年八月二十五日當天統計本場內滅火器
          當差一百十五支，消防水桶、消防沙桶各差二十個，八十七年八月二十六
          日壬○○到現場勘查，並再提出要求，所以伊於八十七年八月二十六日又
          再寫一份「內部聯繫」表傳真給庚○○，林董才同意撥款購買前述消防器
          材，伊在八十七年九月二日補其前述器材，壬○○後來到場逐一檢查等語
          （見偵查卷頁三五），及證人王振隆於台北市調查處證稱：宇珩公司林堤
          墉於八十七年八月十九日以每具單價二千九百元購買「環保新海龍滅火器
          」八具，八十七年八月二十五日以單價三百元將現場貯存之20P滅火器換
          藥，數量是二十六具，八十七年九月一日以單價七百元購買20PABC乾粉滅
          火器八十具，貨品及安裝，都是由公司送到宇珩公司淡水廢棄車貯存場等
          語（見偵查卷頁四十）為其論據，惟被告壬○○、子○○與丙○○三人係
          於八十七年七月二十四日前往宇珩企業有限公司廢棄車貯存場會勘清點消
          防設備，前開之宇珩公司內部聯繫單及證人戊○○、王振隆所供述之時間
          均在被告三人會勘之後，宇珩公司雖於被告三人會勘後確有短缺消防設備
          ，但並不能因此證明被告壬○○、子○○與丙○○三人於會勘當時消防設
          備即有短缺，被告三人明知為不實之事實依然登載於會勘紀錄上。
      ２、再證人戊○○於本院調查時證稱：伊是於八十七年七月二十三日到宇珩公
          司任職，當時會勘的時候，伊並不在場，但是七月二十三日到八月二十五
          日場裡面的滅火器數量應該會減少，會有人把滅火器拿走，因為當時有人
          驗車，所以會向伊借滅火器，且伊清點完畢之後，大裕公司把滅火器裝上
          去後，發現又少了二十幾支，可能是這幾天用掉了，因為有可能移車的時
          候發生小火用掉了，另外滅火器耗損蠻多的，伊檢查有耗損就請廠商補足
          ，儲存場的現場有圍籬，但是仍然可以翻進來，八月五日之前儲存場沒人
          看守，且伊不敢肯定儲存場與台北市環保局簽訂合約時滅火器的數量是否
          不足二百四十支，及消防水及消防沙是否符合規定，因為伊是在八月二十
          五日當天清點才發現消防設備不足合約規定等語（見本院卷一頁一二三、
          一二四、一三五至一三七），由上開證人戊○○之證言可知滅火器會因使
          用、毀損、被竊而減少，且本案在被告壬○○、子○○與丙○○於八十七
          年七月二十四日會勘完成後，證人戊○○始到宇珩公司任職，其事後清點
          滅火器，縱然有減少，並即開具內部聯繫單購買滅火器予以補足，然亦不
          能因此而推定被告三人會勘時明知滅火器、消防水、消防沙有不足而於會
          勘記錄上故意為不實之登載。
      ３、再被告壬○○於八十七年八月二十五日至宇珩公司廢棄車輛儲存場，係因
          全國性之環保廢車儲存場評比至宇珩公司設置於淡水之廢棄車輛儲存場督
          導等情，業據證人戊○○於本院調查時證述相符（見本院卷一頁一二二）
          ，顯見被告壬○○前往宇珩公司督導是為了全國性環保評比，爭取較佳成
          績，並無證據證明被告壬○○於七月間會勘時明知宇珩公司廢棄車輛儲存
          場消防水、消防砂或滅火器不足，而前去要求改善，公訴人以此認定被告
          壬○○事後前往宇珩公司設置於淡水之廢棄車輛儲存場督導消防設備，即
          認為被告三人當時有登載不實之情事，顯然無據。
      ４、另公訴人主張從宇珩公司八十七年度總帳、八十七年度日記帳、八十七年
          度資產負債表、八十七年度日記帳、八十七年度總分類帳、八十八年度日
          記帳、八十八年度損益比較表、八十八年度資產負資表、八十八年度日記
          表、九十年度總分類帳、八十九年度總分類帳、九十年度總分類帳等資料
          中並無消防設備支出，且從財產目錄上亦可見消防設備不足，因而認為被
          告三人確實應有登載不實之情事云云，然公訴人所主張之前開資料並無法
          具以推定被告三人會勘時有明知滅火器、消防水、消防沙有不足而於會勘
          記錄上故意為不實之登載之情事，此部分之主張亦不足採。
      ５、綜上所述，並無證據證明被告丙○○、壬○○、子○○三人對於貯存場之
          消防設備於八十七年年月二十四日之會勘紀錄有何明知為不實之事項而登
          載不實之情事，此部分事實無法證明被告三人犯罪，應為被告三人無罪之
          諭知。
五、被告庚○○、己○○部分：
（一）經查如前所述，被告己○○確實有以宇珩公司名義再與李再福、甲○○二人簽
      訂，台北縣淡水鎮○○○段一四六、一五四之一、一五十四之十一、一五五、
      一五四之五十二、一五七等地號共六筆約七千四百多坪土地，租金六十萬元之
      土地租賃契約，此有土地租賃契約在卷可稽，被告庚○○、己○○二人並無公
      訴人所指述之背信可言。
（二）再被告己○○嗣後則每月以其個人支票給付三十一萬五千元土地租金予李再福
      及甲○○二人之事實，為被告己○○、庚○○所自承，復有發票人為己○○之
      支票三十紙在卷可稽，而證人辛○○即廢車廠會計於本院審理時證稱：被告己○○並沒有向伊申請廢車場的租金六十萬元等語（見本院卷二九十三年三月四
      日審理筆錄頁五），且公訴人亦無提出證據證明被告己○○給付上開土地租賃
      費用後有再向宇珩公司請款六十萬元之證據，且卷內亦無其他證據可資證明被
      告己○○、庚○○二人有何背信之情事。
（三）再證人辛○○於本院審理時亦證稱：伊有製作調查局於拖吊車辦公室所扣之帳
      冊，但這些帳冊並非宇珩公司之帳冊，是跟黃世博等人合夥的帳，而帳冊上會
      列租金六十萬元，是因為每個月固定發生的費用，不管有無支出，伊都會這樣
      做，因為一開始就有土地租賃契約，而伊製作的帳是內帳所以不一定要有合法
      的發票與收據，而因為伊會做租金支出傳票，而因為是套裝軟體，所以只要切
      入傳票在損益表上就會出現六十萬元支出等語（見本院卷二九十三年三月四日
      審理筆錄頁五至頁十），證人黃世博於本院審理時亦證稱：伊為被告庚○○經
      營廢車下游購車之廠商，伊僅有提供保證金一百六十萬元予被告庚○○，以取
      得向被告庚○○購買廢車之權利並另付買賣價金，嗣後被告庚○○返還每股一
      百六十萬元等語（見本院卷二九十三年三月二十五日審理筆錄頁三至頁八），
      再依據宇珩公司之變更登記事項卡及股東名簿（見本院卷一頁八十至頁八三）
      所載黃世博、侯義東、洪奇仁、李國財、高文義、林嘉明、鄭金堂、陳坤聰等
      人並非宇珩公司之股東，顯見上開帳冊應與宇珩公司無涉，僅為內部參考資料
      ，公訴人並無證據證明被告二人有將上開帳冊提出稅捐機關或作為其他用途，
      是被告二人並無有違反商業會計法可言。
（四）綜上所述，被告二人所辯尚非虛妄，堪以採信，此部分事實被告二人應不成立
      犯罪。
六、此外，復查無其他積極事證足認被告等人有何公訴人所指之犯行，揆諸前揭說明
    ，自應均為無罪之諭知。
據上論斷，應依刑事訴訟法第三百零一條第一項，判決如主文。
本案經檢察官謝奇孟到庭執行職務。
中　　　華　　　民　　　國　　九十三　　年　　　六　　　月　　 三十 　　日
                                      臺灣臺北地方法院刑事第八庭
                                          審判長法  官 吳淑惠
                                                法  官 張筱琪
                                                法  官 陳德民
右正本證明與原本無異。
如不服本判決，應於判決送達後十日內，向本院提出上訴狀。
                                                書記官 葉志昭
中　　　華　　　民　　　國　　九十三　　年　　　七　　　月　　　一　　　日
